臺灣新北地方法院板橋簡易庭民事簡易判決
                                   109年度板簡字第3183號
原      告  陳麗玉  
訴訟代理人  蕭仁杰律師
            游泗淵律師
被      告  郭國建    住新北市○○區○○路0段000巷0弄00  號0
                      樓
訴訟代理人  呂康德律師
上列當事人間請求給付票款事件，本院於民國111年1月17日言詞
辯論終結，判決如下：
    主      文
被告應給付原告新臺幣壹仟參佰萬元，及其中新臺幣柒佰萬元自
民國一０九年十月二十六日起，其中新臺幣陸佰萬元自民國一０九
年十一月十二日起，均至清償日止，按週年利率百分之六計算之
利息。
訴訟費用由被告負擔。
本判決得假執行，但被告如以新臺幣壹仟參佰萬元為原告預供擔
保，得免為假執行。
    事實及理由
一、本件被告經合法通知，無正當理由未於最後言詞辯論期日到
    場，核無民事訴訟法第386條所列各款情形，爰依同法第436
    條第2項、第385條第1項前段，依原告之聲請，由其一造辯
    論而為判決。
二、原告主張：
  ㈠被告簽發如附表所示支票3紙（下稱系爭支票）交付原告，未
    料原告於支票屆期後，經提示不獲支付，屢經催討，被告均
    置之不理。為此，爰依票據之法律關係，提起本件訴訟等語
    。並聲明：⑴被告應給付原告新臺幣（下同）1300萬元，及
    其中700萬元自109年10月26日起，其餘600萬元自109年11月
    12日起，均至清償日止，按週年利率百分之6計算之利息。⑵
    願供擔保，請准予宣告假執行。
  ㈡對被告抗辯之陳述：
　  ⒈查原告、被告與原告之女兒確實曾組成1個如被證1所示通
      訊軟體LINE之群組，並由兩造利用該LINE群組做為對賭之
      平台。兩造於對賭期間互有輸贏，且兩造就對賭輸贏所生
      賭債之交付及收取均已經結清，即兩造彼此未積欠對方任
      何賭債，合先敘明。
　  ⒉原告請求被告給付支票票款1300萬元均係基於被告先前陸
      續向原告借款為基礎原因關係所簽立之支票，與上開兩造
      對賭之賭債完全無關。本件原告是依據票據關係而請求被
      告給付票款，被告既然抗辯原因關係屬於賭債，應負擔此
      部分之舉證責任。
　  ⒊被告抗辯就400萬元及300萬元2紙支票之基礎原因關係為賭
      債云云，顯然與事實不符：
      ⑴依被證1 LINE群組及被告民事答辯狀（二）附件1被告積
        欠賭債明細表所示金額均非以萬元為單位，甚至於尚有
        以百位、十位、個位為單位者，足認被告絕無可能積欠
        原告以百萬元為單位之賭債700萬元。
      ⑵被告民事答辯狀（二）供稱其積欠原告之賭債總和為229
        4萬4657元云云，核與前開700萬元之賭債抗辯金額差異
        甚大，與被告所稱之700萬元賭債毫無關連性，加諸，
        前已述及，兩造之前雖曾以LINE之群組對賭，但彼此經
        互不積欠賭債，從而被告雖有提出附件1之被告積欠賭
        債明細表，然仍無法證明系爭400萬元及300萬元2紙支
        票之基礎原因關係為賭債。
    ⒊查，自102年間起，原告經由友人介紹認識被告後，嗣兩造
      較為熟稔，被告知原告小有存款即不定時向原告調借金錢
      因應，依原告整理之部分匯款單據自102年5月起至108年7
      月止，原告匯給被告之金額計26,172,900元。嗣於108年
      底被告請求原告分期還款，始簽發系爭三紙支票做為清償
      部分欠款。原告執有系爭三紙支票，確信被告基於清償原
      告之借款所簽發原告之借款所簽發，原告就持有系爭支票
      之原因業已附明如上，原告訴請被告給付票款要有理由。
三、被告則以：
  ㈠關於系爭支票總額1300萬元，被告承認其中600萬元部分是因
    為要借款而交付600萬元支票給原告作為擔保，惟其餘300萬
    元、400萬元（共700萬元）之支票2張，則均為積欠原告賭
    債所開立，被告依據票據法第13條規定，就此兩造間存在之
    抗辯事由對抗原告，依法有理，故原告依法無請求權。
  ㈡被告於106年間開始向原告簽賭539，少則一次簽賭數萬元，
    多則高達數十至佰萬以上，此有兩造間於107年9月10日至10
    8年11月30日的通訊軟體截圖多紙為憑，群組中之佩珊為原
    告女兒，被告係於群組中簽賭539，每次簽賭多少，大部分
    由原告女兒回覆好。該次簽賭輸贏之金額，均由佩珊當日告
    知，若被告賭臝，開盤後當日或次日就向原告拿錢，若被告
    輸錢，就一週結算一次，由被告將賭輸的錢交付原告，開始
    簽賭的一段時間，被告在能力範圍內均依約定給付，後來越
    欠越多就沒辦法一次給付，積欠的金額累積至700萬元，就
    先付利息，月息2.5分，終至被告無力給付，支票遭到退票
    而拒往為止。
  ㈢被告依據被証1之51頁通訊軟體截圖，就兩造簽賭過程中，被
    告積欠原告之賭債做成明細表，其中有單日簽賭所欠金額，
    亦有一星期累計所欠金額，亦有一段時間內所欠總額，賭債
    累積至200萬或300萬時，因被告無力一次清償，被告會開立
    支票交付原告，積欠之金額另加計月利率2.5分之利息。單
    以被告提出之被証一截圖（107年9月10日至108年11月30日
    ）之539簽賭內容，這段期間被告簽賭輸的金額就高達00000
    000元（計算式：0000000+726483+0000000+0000000 +00000
    00+0000000+21113+669426+402118+0000000+0000000+00000
    00=00000000），被告之經濟能力難以負荷，其中700萬元賭
    債就是這樣積欠下來，期間曾多次換票，加以被告要支付月
    息2.5分的利息，最後無力支撐，以致欠債至今；其中700萬
    元既為賭債，而賭博為法令禁止之行為，其因此積欠之賭債
    ，原告自無請求權可言，為最高法院44年台上字第421號判
    例所示，原告此部分之請求自無理由。
  ㈣綜據上陳，原告之請求於逾600萬元本息部分無理由等語置辯
    ，並聲明：⑴原告之訴駁回。⑵若為不利判決，被告願供擔保
    ，請准免予假執行。
三、法院之判斷：
  ㈠按票據乃文義證券及無因證券，票據上之權利義務悉依票上
    所載文義定之，與其基礎之原因關係各自獨立，票據上權利
    之行使不以其原因關係存在為前提。執票人行使票據上權利
    時，就其基礎之原因關係確係有效存在不負舉證責任。若票
    據債務人以自己與執票人間所存抗辯之事由對抗 執票人，
    依票據法第13條規定觀之固非法所不許，惟仍應先由票據債
    務人就該抗辯事由負舉證之責任。必待為票據基礎之原因關
    係確立後，法院就此項原因關係進行實體審理時，當事人於
    該原因關係是否有效成立或已否消滅等事項有所爭執，始適
    用各該法律關係之舉證責任分配原則（最高法院102年度台
    上字第466號、101年度台簡上字第27號、97年度台簡上字第
    17號民事裁判要旨參照）。
  ㈡經查，原告主張伊執有被告所簽發之系爭支票3張，然於屆期
    後分別提示，卻先後遭以存款不足及拒絕往來戶等理由而遭
    退票等情，業據提支票及退票理由書各3份為證，且為被告
    所不爭執，堪信為真實。
  ㈢原告主張其所持有系爭支票3張之原因關係均係基於兩造間之
    借貸關係，而由被告所簽發，被告就其簽發系爭支票3張乙
    事，並不爭執，然主張附表編號1、2所示支票，係因賭債為
    原因為簽發，並以前開情詞置辯，然此部分業由原告否認，
    並主張確實為消費借貸關係。則兩造間就系爭支票之形式真
    正既無疑義，且被告爭執票據之原因關係，然持票人就其基
    礎之原因關係確係有效存在乙節原不負舉證責任，已詳前述
    ，揆諸前開舉證責任之說明，自應先由被告就其所抗辯兩造
    間關於附表編號1、2支票間之原因關係為「賭債」乙情先負
    舉證之責。
  ㈣查，被告就其抗辯主張事實，固據提出被告與原告及其女兒在同一群組之對話軟體截圖為證，而原告對於卷內LINE的對話是基於賭博關係所進行的對話，且通話對象包含兩造及原告女兒，均不爭執，惟就被告所辯就附表編號1、2支票之原因關係為賭債乙節則予以否認等語。而依被告所提之LINE對話紀錄及積欠之賭債明細表，對話紀錄顯示對話期間為107年9月10日至108年11月30日（見本院卷第55至155頁），與附表編號1、2所示支票之發票日分別為109年1月23日、109年1月26日，並不一致；又被告雖提出積欠之賭債明細表為證（見本院卷第159至160頁），惟被告提出積欠之賭債明細表主張前開時間所欠賭債之總額為00000000元，及其計算總額所認定被告積欠賭債之各項積欠賭債金額（即0000000+726483+0000000+0000000+0000000+0000000+21113+669426+402118+0000000+0000000+0000000），核與附表編號1、2所示支票之票面金額400萬元、300萬元或該部分總額700萬元，差異甚大，則被告所提出前開證據，仍無從證明附表編號1、2所示支票之原因關係，即為賭債。
  ㈤綜上，被告就其所辯附表編號1、2之支票之原因關係為賭債等情，舉證未足，則被告前揭所辯，即無足採。
  ㈥末按在票據上簽名者，依票上所載文義負責；另支票發票人
    應照支票文義擔保支票之支付；又執票人向支票債務人行使
    追索權時，得請求自為付款提示日起之利息，如無約定利率
    者，依年利6釐計算，票據法第5條第1項、第126條及第133
    條分別定有明文。被告既不否認系爭支票3紙均由其簽發交
    予原告收執，卻無法舉證證明其所抗辯之事實屬實，已詳如
    前述。則原告依票據關係，請求被告給付1300萬元及其中70
    0萬元自109年10月26日起，其中600萬元自109年11月12日起
    ，均至清償日止，按週年利率百分之6計算之利息，為有理
    由，應予准許。
五、綜上所述，原告本於票據之法律關係，請求被告給付原告如
    主文第1項所示，為有理由，應予准許。
六、本件事證已臻明確，兩造其餘之攻擊防禦方法及所提證據，
    於判決結果不生影響，爰不一一論列，併此敘明。
七、本件係依民事訴訟法第427條第2項第6款適用簡易程序所為
    被告敗訴之判決，依同法第436條第2項、第389條第1項第3
    款之規定，依職權宣告假執行。原告陳明願供擔保請准宣告
    假執行部分，僅係促使本院職權之發動，無庸再予准許之表
    示。又被告陳明願供擔保，請求免為假執行，核無不合，爰
    酌定相當擔保金額准許之。
八、訴訟費用負擔之依據：民事訴訟法第78條。 
中　　華　　民　　國　　111 　年　　2 　　月　　17　　日
                  臺灣新北地方法院板橋簡易庭
                        法  官  陳怡親
以上為正本係照原本作成。
如不服本判決，應於送達後20日內，向本院提出上訴狀並表明上
訴理由，如於本判決宣示後送達前提起上訴者，應於判決送達後
20日內補提上訴理由書（須附繕本）。
中　　華　　民　　國　　111 　年　　2 　　月　　17　　日
                        書記官  劉芷寧
附表：
編號 支票號碼 付款人 票面金額 (新臺幣) 發票日 提示日（利息起算日） 1 PE0000000 新北市板橋區農會江翠分部 400萬元 109年1月23日 109年10月26日 2 PE0000000 新北市板橋區農會江翠分部 300萬元 109年1月26日 109年10月26日 3 PE0000000 新北市板橋區農會江翠分部 600萬元 109年4月17日 109年11月12日